【裁判字號】    97,訴,84
【裁判日期】    970325
【裁判案由】    妨害自由等
【裁判全文】
臺灣雲林地方法院刑事判決                97年度訴字第84號
公  訴  人  臺灣雲林地方法院檢察署檢察官
被      告  乙○○
上列被告因妨害自由等案件，經檢察官提起公訴（97年度偵字第
198 號），被告於準備程序中就被訴事實為有罪之陳述，受命法
官於聽取當事人之意見後，本院合議庭裁定改由受命法官獨任以
簡式審判程序審理，判決如下：
    主  文
乙○○共同犯私行拘禁罪，處有期徒刑捌月。扣案之牛皮膠帶貳
捲、電擊棒及玩具槍各壹支均沒收。
    犯罪事實及理由
壹、程序事項：
    本件經被告乙○○於準備程序期日為有罪之陳述，而經本院
    裁定以簡式審判程序加以審理，則依據刑事訴訟法第273 條
    之2 、同法第159 條第2 項之規定，不適用傳聞法則有關限
    制證據能力之相關規定；並得依同法第310 條之2 之準用同
    法第454 條之規定製作略式判決書，依法僅需記載犯罪事實
    、證據名稱及應適用之法條，並得以簡略方式為之，合先敘
    明。
貳、實體事項：
一、構成犯罪事實：
    緣乙○○獲悉丙○○與友人甲○○分別積欠乙○○友人陳碧
    珠（由臺灣嘉義地方法院檢察署檢察官另案偵辦）新臺幣（
    下同）270 萬元，及陳碧珠之友人馮香庭（由臺灣嘉義地方
    法院檢察署檢察官另案偵辦）400 萬元債務遲未償還，心生
    不平，遂起欲替陳碧珠及馮香庭出面追討前開款項之念頭。
    於民國96年6 月7 日上午6 時30分許，乙○○約集友人王振
    賢與綽號「阿祥」、「二哥」及另外2 名姓名、年籍不詳之
    成年男子共6 人，由乙○○駕駛車牌號碼1103-NW 號自用小
    客車，搭載「阿祥」，王振賢則駕駛車牌號碼MK-7730 號自
    用小客車，綽號「二哥」之人亦另駕駛自用小客車跟隨在後
    ，乙○○等6 人到達嘉義縣民雄鄉福樂村埤角1 之26號丙○○與甲○○住處後，本僅言語商討渠等與陳碧珠及馮香庭之
    前開貸款糾紛應如何解決，然丙○○與甲○○遲未能給與乙○○等人滿意之答覆，乙○○等6 人竟共同基於私行拘禁之
    犯意聯絡，共同強拉丙○○與甲○○，分別坐上乙○○及王
    振賢所駕駛之前揭自用小客車，丙○○、甲○○因見對方人
    多勢眾，不敢抗拒，只能依乙○○等人指示就範。嗣乙○○
    、王振賢駕車行經國道3 號高速公路至雲林縣古坑鄉山區停
    車後，先指示丙○○、甲○○2 人下車，乙○○等6 人即以
    衛生紙覆蓋丙○○及甲○○2 人雙眼，並以乙○○所有，於
    搭載丙○○後之路途中，在雲林縣斗六市○○路某便利商店
    內所購買之牛皮膠帶2 捲，綑綁丙○○及甲○○之眼睛及雙
    手手腕後，將其2 人分別抬進前揭車輛之後行李廂。於同日
    下午1 時32分許，乙○○等6 人更將車輛行駛至雲林縣斗六
    市○○路「湖水岸汽車旅館」，並將丙○○及甲○○關閉在
    該汽車旅館888 號房內，加以看管，限制其2 人之行動，不
    准其2 人擅自活動，以此方式私行拘禁丙○○及甲○○，同
    時在該房間內，乙○○等6 人並命令丙○○及甲○○反覆蹲
    站，雙手平舉不得放下，並揚言若不依照命令動作，將對其
    2 人之子不利，使該2 人不得不從。至同日晚上7 時39分許
    ，乙○○等6 人再度命令遭綑綁之丙○○及甲○○坐上前開
    車輛，並將車輛開往雲林縣古坑鄉山區半山腰，停車後，乙○○等6 人又共同逼問丙○○、甲○○還債事宜，且輪流持
    乙○○所有之電擊棒1 支，電擊仍遭綑綁之丙○○及甲○○
    身體各處，使丙○○因而受有鼻部挫傷瘀血、前頸部紅腫（
    電擊傷）、兩側腕部勒傷紅腫、右前臂紅腫（電擊傷）及右
    小腿瘀血之傷害；甲○○則受有鼻部挫傷紅腫、兩側腕部前
    臂勒傷紅腫、右肘部挫傷紅腫及左小腿下內側挫傷皮下瘀血
    之傷害，以繼續遂行其私行拘禁該2 人之目的。乙○○等6
    人至此仍不罷休，再由王振賢持預先備妥之玩具槍1 支，先
    後抵住丙○○及甲○○之身體後，再分別放置在丙○○及甲○○手中，揚言「你應該知道這是什麼東西吧」、「已經派
    人把你兒子剁腳筋了，如果不還錢就不送你兒子去醫院」。
    迄至96年6 月8 日凌晨1 時許，乙○○等6 人始在國道3 號
    高速公路竹崎交流道，將丙○○及甲○○釋放。嗣經丙○○
    及甲○○報警，始為警循線查獲，並扣得乙○○所有之牛皮
    膠帶2 捲及電擊棒1 支，王振賢所有之玩具槍1 支（非槍砲
    彈藥刀械管制條例所列管之槍砲）。
二、認定犯罪事實所憑之證據：
    (一)證人即告訴人丙○○於警詢及偵查中之證述。
    (二)證人即告訴人甲○○於警詢及偵查中之證述。
    (三)證人即同案被告王振賢於警詢及偵查中之證述。
    (四)證人即同案被告陳碧珠於警詢及偵查中之證述。
    (五)證人即同案被告馮香庭於警詢及偵查中之證述。
    (六)行政院衛生署嘉義醫院診斷證明書2 份。
    (七)告訴人丙○○簽發後交付給同案被告陳碧珠之本票影本5
      紙。
    (八)湖水岸商務旅館日報表1 份。
    (九)蒐證照片28張。
    (十)牛皮膠帶2 捲、電擊棒及玩具槍各1 支扣案。
    (十一)被告乙○○於警詢、偵查及本院審理時之自白，且與上開
      積極證據相符，應可採信。
    (十二)綜上所述，本件事證明確，被告犯行應堪認定。
三、論罪科刑之理由：
    (一)按刑法第302 條之妨害自由罪，原包括私禁及以其他非法
      方法剝奪人之行動自由而言，所謂非法方法，當包括強暴
      、脅迫等情事在內。若以水果刀強押被害人上其所駕駛之
      自用轎車，剝奪其行動自由，並於車行途中被害人要求迴
      車，並表示如不迴車，即跳車云云，而於妨害自由行為繼
      續中，嚇稱如跳車即予輾死等語，自屬包含於妨害被害人
      行動自由之同一意念之中，縱其所為，合於刑法第305 條
      恐嚇危害安全之情形，仍應視為剝奪行動自由之部分行為
      ，不另構成該條之罪（最高法院74年度臺上字第2404號判
      例參照）。準此，被告乙○○於私行拘禁告訴人丙○○、
      甲○○過程中，縱對該2 人有恐嚇及傷害之言行，而符合
      刑法第305 條之恐嚇危害安全罪及刑法第277 條第1 項之
      普通傷害罪，仍應視為係其所犯私行拘禁之部分行為。故
      核被告乙○○所為，係犯刑法第302 條第1 項之私行拘禁
      罪。起訴意旨認被告所為係犯刑法第302 條第1 項之私行
      拘禁罪、第305 條之恐嚇危害安全罪及第277 條第1 項之
      普通傷害罪，3 罪間有想像競合犯之裁判上一罪關係，應
      從1 重之私行拘禁罪處斷，容有誤會。被告與王振賢、綽
      號「阿祥」、「二哥」及另外2 名姓名、年籍不詳之成年
      男子間，就上開犯行有犯意聯絡及行為分擔，均為共同正
      犯。被告以1 行為，同時私行拘禁丙○○及甲○○2 人，
      為想像競合犯，應依刑法第55條規定，從1 重之私行拘禁
      罪處斷。
    (二)爰審酌被告為高中肄業，教育程度中等，年輕力壯，不思
      以正當途徑為他人追討債務，竟攜帶電擊棒等工具，夥同
      眾人，對告訴人2 人施以暴力，手段兇狠，使告訴人2 人
      除身體受傷外，心理亦因而受有莫大恐懼，且被告係本件
      帶頭主使者，犯罪情節較重，及其犯後雖坦承犯行，態度
      良好，然迄未與告訴人2 人達成和解，賠償告訴人2 人因
      此所受損害等一切情狀，量處如主文所示之刑。
    (三)扣案之牛皮膠帶2 捲、電擊棒及玩具槍各1 支均係供被告
      犯私行拘禁罪所用之物，且牛皮膠帶2 捲、電擊棒1 支均
      屬被告所有，玩具槍1 支則為共犯王振賢所有等情，業據
      被告供承在卷，均應依刑法第38條第1 項第2 款規定，宣
      告沒收。
四、適用之法律：
    (一)刑事訴訟法第273 條之1 第1 項、第299 條第1 項前段。
    (二)刑法第28條、第302 條第1 項、第55條、第38條第1 項第
      2 款。
    (三)刑法施行法第1 條之1 第1 項、第2 項前段。
本案經檢察官廖弼妍到庭執行職務。
中    華    民    國    97    年    3     月    25    日
                  刑事第二庭  法  官  廖淑華
以上正本證明與原本無異。
如不服本判決，應於判決收受後10日內，向本院提出上訴狀（須
附繕本）。
                              書記官  張菀純
中    華    民    國    97    年    3     月    25    日
附錄本案論罪科刑法條全文：
刑法第302 條：（剝奪他人行動自由罪）
私行拘禁或以其他非法方法，剝奪人之行動自由者，處5 年以下
有期徒刑、拘役或3 百元以下罰金。
因而致人於死者，處無期徒刑或7 年以上有期徒刑，致重傷者，
處3 年以上10年以下有期徒刑。
第1 項之未遂犯罰之。


司法院資訊處製作；財團法人民間司法改革基金會備份。
